臺灣高等法院臺中分院刑事裁定　
111年度聲字第754號

聲  請  人  臺灣高等檢察署臺中檢察分署檢察官     
受  刑  人  李家慶




上列聲請人因受刑人數罪併罰有二裁判以上，聲請定其應執行之
刑（聲請案號：111年度執聲字第309號），本院裁定如下：
    主  文
甲○○因犯如附表所示各罪所處之刑，應執行有期徒刑拾年。
    理  由
一、聲請意旨略以：受刑人甲○○（下稱受刑人）因違反毒品危害
    防制條例數罪，先後經判決確定如附表，數罪中雖有刑法第
    50條第1項但書所列情形，惟受刑人已請求檢察官聲請定應
    執行刑，應依刑法第50條第2項、第53條、第51條第5款規定
    ，定其應執行之刑，爰依刑事訴訟法第477條第1項聲請裁定
    等語。
二、按裁判確定前犯數罪者，併合處罰之，而數罪併罰有二以上
    裁判者，應定其應執行之刑，其宣告多數有期徒刑者，於各
    刑中之最長期以上，各刑合併之刑期以下，定其刑期，但不
    得逾30年，刑法第50條第1項前段、第53條、第51條第5款分
    別定有明文。又刑法第50條規定裁判確定前犯數罪而有該條
    第1 項但書各款所定「得易科罰金之罪與不得易科罰金之
    罪。得易科罰金之罪與不得易服社會勞動之罪。得易服社
    會勞動之罪與不得易科罰金之罪。得易服社會勞動之罪與
    不得易服社會勞動之罪」之情形者，明定不得併合處罰，以
    避免不得易科罰金之罪與得易科罰金之罪合併而造成得易科
    罰金之罪無法單獨易科罰金之結果。惟依該條第2項「前項
    但書情形，受刑人請求檢察官聲請定應執行刑者，依第51條
    規定定之」之規定，係賦予受刑人選擇仍按刑法第51條規定
    以定執行刑之權利。是於裁判確定前犯數罪，而有刑法第50
    條第1項但書各款所列情形者，除受刑人請求檢察官聲請定
    應執行刑者外，不得併合處罰，亦即受刑人於裁判確定前所
    犯數罪，兼有得易科罰金之罪與不得易科罰金之罪時，是否
    依刑法第51條定其應執行刑，繫乎受刑人之請求與否，而非
    不問受刑人之利益與意願，一律併合處罰。另按刑事訴訟法
    第370條第2項、第3項，已針對第二審上訴案件之定應執行
    刑，明定有不利益變更禁止原則之適用；於分屬不同案件之
    數罪併罰有應更定執行刑者，本於同為定刑裁定應為相同處
    理之原則，法院於裁定定應執行之刑時，自仍應有不利益變
    更禁止原則之考量，亦即另定之執行刑，其裁量所定之刑期
    不得較重於前定之執行刑加計後裁判宣告之刑之總和，否則
    即與法律秩序理念及法律目的之內部界限有違（最高法院10
    3年度第14次刑事庭決議、最高法院93年度台非字第192號判
    決意旨參照）。　
三、本件受刑人因犯如附表所示數罪，經臺灣臺中地方法院、臺
    灣彰化地方法院及本院分別判處如附表所示之刑，並均經確
    定在案，有各該刑事判決書及臺灣高等法院被告前案紀錄表
    在卷可稽。而附表編號1之罪為得易科罰金之罪，附表編號2
    至11部分為不得易科罰金之罪，屬刑法第50條第1項但書第1
    款所示之情形。茲檢察官依受刑人之請求聲請定其應執行之
    刑，此有臺灣臺中地方檢察署刑法第50條第1項但書案件是
    否請求定應執行刑調查表影本1份在卷可稽（見本院卷第11
    至12頁），本院審核認聲請為正當，應予准許。又本院於民
    國111年4月6日函詢受刑人關於本件定應執行刑案件之意見
    ，經受刑人以書面表示無意見，有本院函文及受刑人提出之
    陳述意見調查表在卷可稽(見本院卷第163頁、第167至168頁
    )，經衡酌受刑人所犯各罪之犯罪類型、行為態樣、手段、
    動機、侵害法益種類及責任非難程度等一切情狀，並參酌受
    刑人就定應執行刑具狀所陳述意見調查表，及整體評價其應
    受矯治之程度，兼衡責罰相當與刑罰經濟之原則，在不逾越
    內部界限（即如附表編號1至2所示之罪曾定應執行刑為有期
    徒刑2年10月，編號3至6所示之罪曾定應執行刑為有期徒刑2
    年6月，編號8至9所示之罪曾定應執行刑為有期徒刑1年6月
    ，編號10至11所示之罪曾定應執行刑為有期徒刑3年11月，
    編號7所示之罪宣告刑為有期徒刑1年2月，合計為有期徒刑1
    1年11月）及外部界限之範圍內，合併定其應執行刑如主文
    所示。
四、另按數罪併罰中之一罪依刑法規定得易科罰金者，若因與不
    得易科之他罪併合處罰結果而不得易科罰金時，原可易科部
    分所處之刑自亦無庸為易科罰金折算標準之記載（司法院大
    法官釋字第144號、第679號解釋意旨參照）。本件受刑人所
    犯如「附表編號1所示」雖係得易科罰金之罪，然既與「編
    號2至11所示」不得易科罰金之罪合併處罰，自無庸為易科
    罰金折算標準之記載。　　　
五、爰依刑事訴訟法第477條第1項，刑法第50條第2項、第53條
    、第51條第5款，裁定如主文。　　
中　　華　　民　　國　　111 　年　　4 　　月　　19　　日
            刑事第十一庭　  審判長法　官　張意聰
                                  法　官　周瑞芬
                                  法　官　陳慧珊
以上正本證明與原本無異。
如不服本裁定，得於收受送達後五日內向本院提出抗告書狀（須
附繕本）。因疫情而遲誤不變期間，得向法院聲請回復原狀。

                                  書記官  李淑芬
　　　　　　　　　　　　　　　　　
中　　華　　民　　國　　111 　年　　4 　　月　　19　　日
附表：受刑人甲○○定應執行案件一覽表
編          號  1           2 罪          名  毒品危害防制條例 毒品危害防制條例  宣    告    刑  有期徒刑6月  有期徒刑2年 （2罪） 犯   罪 日  期  108.08.14  108.04.10、 108.04.10 偵查(自訴)機關年  度  案  號  臺中地檢109年度偵字 第3464號 臺中地檢108年度偵字 第10721號 最後事實審 法       院 臺中地院  臺中高分院  案       號 109年度中簡字第1752號 109年度上訴字第569號   判 決 日 期 109.07.03  109.05.19 確定判決 法      院  臺中地院  臺中高分院  案       號 109年度中簡字第1752號 109年度上訴字第569號  判       決 確 定 日 期 109.08.12 109.08.17 是否為得易科罰 金之案件  得易科、 得社勞 不得易科、 不得社勞 備          註  臺中地檢110年度執更字第2053號 （編號1至2曾定應執行有期徒刑2年10月）    

編          號       3        4       5       6 罪          名  詐欺 詐欺 詐欺 詐欺 宣    告    刑  有期徒刑1年 有期徒刑1年1月 （4罪） 有期徒刑1年3月  有期徒刑1年1月 犯  罪 日   期    108.06.10  108.06.13、 108.06.15、 108.06.15、 108.06.15 108.06.13 108.06.09 偵查(自訴)機關 年  度  案  號  彰化地檢108年度偵字第6399號等     最後事實審 法       院 彰化地院  彰化地院 　　  彰化地院 臺中高分院  案       號 108年度訴字第1274號等    109年度金上訴字第2591號  判 決 日 期 109.06.22  109.06.22 　  109.06.22 110.05.26 確定判決 法       院 彰化地院 彰化地院 　　  彰化地院 臺中高分院  案       號 108年度訴字第1274號等   109年度金上訴字第2591號  判       決 確 定 日 期 109.08.21  109.08.21 109.08.21 110.07.01 是否得為易科罰金之案件  不得易科、 不得社勞  不得易科、 不得社勞          不得易科、 不得社勞      不得易科、 不得社勞   備          註  臺中地檢110年度執更助字第431號 （編號3至6曾定應執行有期徒刑2年6月）      

編          號         7        8        9 罪          名  詐欺 詐欺  詐欺 宣    告    刑  有期徒刑1年2月 有期徒刑1年1月  有期徒刑1年2月 （2罪） 犯  罪  日  期  108.08.09 108.06.10 108.06.10、 108.06.10 偵查(自訴)機關 年  度  案  號  彰化地檢109年度偵字第7255號 臺中地檢109年度少連偵字第60號  最後事實審 法       院 彰化地院 　　  臺中地院 臺中地院  案       號 109年度訴字第 865號  109年度金訴字第 103號 109年度金訴字第 103號  判 決 日 期 110.05.12 　  110.05.24 110.05.24 確定判決 法       院 彰化地院 　　  臺中地院 臺中地院  案       號 109年度訴字第 865號 109年度金訴字第 103號 109年度金訴字第 103號  判      決  確 定 日 期 110.06.16 110.06.22 110.06.22 是否得為易科罰金之案件  不得易科、 不得社勞          不得易科、 不得社勞      不得易科、 不得社勞    備          註  臺中地檢110年度執助字第1232號  臺中地檢110年度執字第9011號 （編號8至9曾定應執行有期徒刑1年6月）   
 
編          號  10           11 罪          名  毒品危害防制條例  毒品危害防制條例 宣    告    刑  有期徒刑3年7月  有期徒刑3年9月 犯   罪 日  期  109.04.28  109.05.07 偵查(自訴)機關年  度  案  號  臺中地檢109年度偵字15490號   最後事實審 法       院 臺中高分院  臺中高分院  案       號 110年度上訴字第1948號    判 決 日 期 110.12.30  110.12.30 確定判決 法      院  臺中高分院  臺中高分院  案       號 110年度上訴字第1948號    判       決 確 定 日 期 111.01.25 111.01.25 是否為得易科罰 金之案件  不得易科、 不得社勞 不得易科、 不得社勞 備          註  臺中地檢111年度執字第2763號 （編號10至11曾定應執行有期徒刑3年11月）